臺灣士林地方法院刑事判決　　　　　　　　　　　　九十二年度交易字第一八七號
　　公　訴　人　臺灣士林地方法院檢察署檢察官
　　被　　　告　丙○○
　　選任辯護人　任鳴鉅律師
　　被　　　告　乙○○
　　選任辯護人　張立業律師
　　　　　　　　趙佑全律師
右列被告因過失致死案件，經檢察官提起公訴（九十二年度偵字第三一一八號、第四
五七二號），本院判決如左：
    主  文
丙○○因過失致人於死，處有期徒刑柒月。
乙○○因過失致人於死，處有期徒刑玖月。
    事  實
一、丙○○於民國九十一年十二月八日上午六時許，騎乘車號ＥＢＦ─三五一號輕機
    車後搭載其同學李秀箐，沿臺北市○○區○○路由西往東方向行駛，行經劍潭路
    與基河路交岔口時，應注意汽（機）車行駛至交岔路口，其行進應遵守燈光號誌
    及機器腳踏車行駛之車道與轉彎，應依標誌或標線之規定行駛，而依當時情況並
    無不能注意情事，且該交岔路口交通號誌無故障並設有機慢車兩段式左轉標誌及
    該路口均劃有機慢車左轉待轉區標線之情形，依規定由劍潭路欲左轉基河路之機
    車，應兩段式左轉，即應等劍潭路方向綠燈時先越過基河路，在機車待轉區等候
    ，俟基河路轉綠燈時再沿基河路由南往北行駛，然丙○○竟疏未注意，當其機車
    行進之劍潭路方向之交通號誌已轉換為黃燈時，仍超越停止線強行通過，僅駛至
    劍潭路與基河路交岔口之路障旁暫停數秒，隨即沿基河路由西南向東北方向斜向
    行駛；斯時適有乙○○駕駛車號八Ａ─八七九八號自用小客車，由中山北路綠燈
    左轉沿劍潭路由東向西行駛，行經前揭交岔路口時，應注意汽車行駛至交岔路口
    ，其行進應遵守燈光號誌，而依當時情況無不能注意情事，且該交岔路口交通號
    誌並無故障之情形，竟疏未注意，當其行進方向之交通號誌已轉換為紅燈，猶貿
    然通過，致其車頭撞及丙○○所騎乘機車之右側，造成丙○○、李秀箐人車倒地
    （丙○○受傷部分未具告訴），肇事後丙○○、乙○○均留在車禍現場等候警員
    前來處理，並承認為肇事人而接受裁判；李秀箐送新光醫急救後，終因頭部外傷
    、腦挫傷於九十一年十二月十八日不治死亡。
二、案經被害人李秀箐之父甲○○訴由台北市政府警察局移送臺灣士林地方法院檢察
    署檢察官偵查起訴。
    理  由
一、訊據被告丙○○、乙○○對其於右揭時地發生車禍撞擊，致李秀箐死亡之事實雖
    均供承不諱，然均矢口否認有過失，被告丙○○辯稱其是看到基河路顯示綠燈，
    才由基河路由西南往東北方向斜向行駛，被告乙○○辯稱伊是於中山北路綠燈左
    轉劍潭路，當時劍潭路沿路絕對是綠燈，伊未闖紅燈云云。
二、經查肇事當時該路口號誌運作正常，倘被告丙○○、乙○○均依照號誌指示行駛
    ，絕不致於該路口發生碰撞，本案雖無具體跡證或目擊證人指證，究係何者違反
    號誌管制，然據被告丙○○稱：「當過停止線時，西向東號誌轉為黃燈，... 於
    路障前停車，停等約十秒（審理時改稱僅停一下下）並確定南北向號誌為綠燈後
    ，南向北起步行駛。」，及被告乙○○並無法明確指出駛至肇事路口時看到的燈
    號為何，僅強調其是於中山北路綠燈左轉至劍潭路，認為該肇事路口「絕對是綠
    燈」；因此研判本案被告丙○○所騎乘之機車進入路口時，東西向號誌轉為黃燈
    ，其仍續行至施工處之北側待轉，後見南北向號誌為綠燈時，隨由西南角斜向東
    北向起步行駛，當行駛至路口東北側時，右後側車身遭劍潭路東向西駛來之被告
    乙○○所駕車之左前車頭撞及，是被告乙○○違反號誌管制闖紅燈致發生車禍，
    其已違反道路交通安全規則第一百零二條第一項第一款「汽車行駛至交岔路口，
    其行進應遵守燈光號誌之指示」之規定；次查依事故現場圖及本院親自履勘肇事
    現場，該肇事路口西向東設有機慢車兩段式左轉標誌及路口東南角劃有機慢車左
    轉待轉區，禁止機車直接左轉，以利東西向及南北向之車輛能順利通行，被告丙
    ○○自應遵照該標誌之指示，駛入右前方路口之左轉待轉區內等待左轉，然據被
    告丙○○稱：「於路障前停車，... 確定南北向為綠燈後，南向北起步行駛。」
    ，其未於左轉待轉區內等待左轉，顯已違反道路交通安全規則第九十九條第一項
    「機器腳踏車行駛之車道及轉彎，應依標誌或標線之規定行駛」之規定，臺北市
    車輛行車事故鑑定委員會亦為相同之認定。被告丙○○、乙○○二人駕車自應注
    意上述道路交通安全規定，且依當時之狀況，又無不能注意之情形，竟疏未注意
    ，致發生車禍，使被害人李秀箐受有頭部外傷、腦挫傷，經送醫後不治死亡，被
    告二人應有過失，且被告二人過失行為，與被害人李秀箐之死亡，具有相當因果
    關係，被告二人空言辯稱均無過失云云，顯無足取。此外，並有臺北市車輛行車
    事故鑑定委員會九十二年三月三日北鑑審字第０九二三００一三一００號鑑定意
    見書、臺北市政府交通局九十二年五月二十二日北市交五字第０九二三一六００
    三００號函、道路交通事故調查報告表、談話紀錄表、補充資料表、臺北市交通
    管制工程處九十二年六月二十七日北市交工控字第０九二三一八三一八０─０號
    函所附交通號誌時制表、臺灣士林地方院檢察署相驗屍體證明書各一份及現場照
    片二十二幀附卷可稽，被告二人過失致死犯行，洵堪認定，應依法論科。
三、查被告丙○○、乙○○二人因過失致人於死，核均犯刑法第二百七十六條第一項
    之過失致死罪，被告二人於肇事後均留在車禍現場等候警員前來處理，並承認為
    肇事人而接受裁判，有自首報告書一份在卷可按，為對於未發覺之罪自首而受裁
    判，應減輕其刑二分之一。爰審酌被告二人之過失程度，其中被告乙○○闖紅燈
    之過失情節顯較被告丙○○未兩段式左轉之過失情節為重、及所生之危害、肇事
    後被告二人猶均飾詞狡辯自己無過失之態度，且被告丙○○尚為學生，執行徒刑
    雖將影響其學業，然被告二人案發後迄今均仍未與被害人家屬為民事和解，賠償
    其損害，深為被害人家屬所不諒解及其他一切情狀，爰分別判處如主文所示之刑
    ，以示儆懲。
據上論斷，應依刑事訴訟法第二百九十九條第一項前段，刑法第二百七十六條第一項
、第六十二條前段，罰金罰鍰提高標準條例第一條前段，判決如主文。
本案經檢察官林聰良到庭執行職務。
中      華      民      國    九十三    年      三      月    十八    日
                                    臺灣士林地方法院刑事第一庭
                                      審判長法  官  林  清  吉
                                            法  官  許  辰  舟
                                            法  官  張  國  棟
右正本證明與原本無異。
如不服本判決，應於判決送達後十日內，向本院提出上訴狀。
                                            書記官  楊  樠  株
中      華      民      國    九十三    年      三      月    十九    日
附錄本案論罪科刑法條全文：
刑法第二百七十六條第一項
  因過失致人於死者，處二年以下有期徒刑、拘役或二千元以下罰金。
